【裁判字號】    98,交訴,44
【裁判日期】    991214
【裁判案由】    業務過失致死
【裁判全文】
臺灣苗栗地方法院刑事判決              98年度交訴字第44號
公  訴  人  臺灣苗栗地方法院檢察署檢察官
被      告  吳俊宏
上列被告因業務過失致死案件，經檢察官提起公訴（98年度偵字
第5716號），本院依簡式審判程序判決如下：
    主  文
吳俊宏犯業務過失致死罪，處有期徒刑柒月。
    犯罪事實及理由
一、犯罪事實：
（一）吳俊宏係車牌號碼GX─B39 號營業大貨曳引車（拖車號碼
      為PU─58號）之司機，靠行於苗栗縣苑裡鎮舊社里2 鄰25
      號「陸順貨運有限公司」，平日以駕駛該輛聯結車載運貨
      物為業，乃從事以駕駛為其業務之人。吳俊宏於民國98年
      7 月1 日下午1 時38分許，駕駛車牌號碼GX─B39 號營業
      大貨曳引車，沿國道一號高速公路由北往南方向行駛，途
      經該路段南向122.7 公里爬坡車道處（屬苗栗縣頭屋鄉轄
      區），原應注意該路段當時有施工，應遵守速限每小時60
      公里之標誌指示，及應注意車前狀況，並隨時採取必要之
      安全措施，及汽車超車時，應顯示左方向燈並於前車左側
      保持半公尺以上之間隔超過等規定，而依當時天候晴，日
      間自然光線，路面乾燥、無缺陷，亦無障礙物，視距良好
      等情形，並能注意，竟疏未注意及此，仍以90公里之時速
      前進，復未注意車前狀況及保持安全間隔，適有高速公路
      拖吊車司機林忠永，駕駛車牌號碼Q2─018 號自用大貨車
      ，為拖吊康麗梅所駕駛因故障停在路肩之自用小客車時，
      亦疏未注意而將拖吊車跨佔該爬坡道之外側車道，復未注
      意行駛中之車輛，為操作吊桿從車頭走入爬坡車道，吳俊
      宏一時閃避不及，其所駕駛之聯結車撞及林忠永，林忠永
      被撞後彈飛，並擦撞吳俊宏之聯結車掉落地面，因此受有
      創傷性休克、頭胸腹部嚴重外傷、合併顱骨開放性骨折、
      多發肋骨骨折、腹部內臟外露等傷害，經送苗栗市協和醫
      院急救，於到院前死亡。至被告吳俊宏於車禍發生後，在
      警方尚未發現前，託人打電話報警，並報明肇事車輛車號
      、姓名、地點，請警方前往處理而自首及接受裁判。
（二）案經林忠永之父林金山告訴及經台灣苗栗地方法院檢察署
      檢察官相驗後簽分偵查起訴。
    理  由
一、右揭事實，業據被告吳俊宏於警訊時及偵、審中自白不諱，
    而被害人林忠永確因本件車禍受有創傷性休克、頭胸腹部嚴
    重外傷、合併顱骨開放性骨折、多發肋骨骨折、腹部內臟外
    露等傷害，送醫救治前死亡之事實，亦經檢察官督同檢驗員
    相驗明確，製有勘（相）驗筆錄、相驗屍體證明書及檢驗報
    告書等在卷可稽。故被告吳俊宏上開自白，與事實相符。
二、按「駕駛人駕駛汽車，應遵守道路交通標誌、標線、號線之
    指示，˙˙˙˙˙。」；「汽車行駛時，駕駛人應注意車前
    狀況及兩車併行之間隔，並隨時採取必要之安全措施。」；
    「汽車超車及讓車時，˙˙˙。超越時應顯示左方向燈並於
    前車左側保持半公尺以上之間隔超過，行至安全距離後，再
    顯示右方向燈駛入原行路線。」道路交通安全規則第90條、
    第94條第3 項、第101 條第1 項第5 款分別定有明文。又「
    汽車行駛高速公路及快速公路，應依速限標誌指示。」高速
    公路及快速公路交通管制規則第5 條第1 項前段亦有規定。
    經查：本件車禍之發生，依據被告吳俊宏之自白，國道公路
    警察局第二警察隊造橋分隊製作之道路交通事故現場圖、道
    路交通事故調查報告表（一）、（二）、證人康麗梅之警詢
    筆錄、證人溫金釷之警詢筆錄、現場照片38幀所示，係因被
    告吳俊宏駕駛上開聯結車，沿國道一號高速公路由北往南方
    向行駛，途經該路段南向122.7 公里爬坡車道處，原應注意
    該路段當時有施工，應遵守速限每小時60公里之標誌指示，
    及應注意車前狀況，並隨時採取必要之安全措施，及汽車超
    車時，應顯示左方向燈並於前車左側保持半公尺以上之間隔
    超過等規定，而依當時天候晴，日間自然光線，路面乾燥、
    無缺陷，亦無障礙物，視距良好等情形，並能注意，竟疏未
    注意及此，仍以90公里之時速前進，復未注意車前狀況及保
    持安全間隔，適被害人林忠永駕駛拖吊車，為拖吊證人康麗
    梅所駕駛因故障停在路肩之自用小客車，將拖吊車跨佔該爬
    坡道之外側車道，為操作吊桿從車頭走入爬坡車道，被告吳
    俊宏一時閃避不及，其所駕駛之聯結車撞及被害人林忠永，
    被害人林忠永因此受傷死亡，其顯有過失甚明，且被害人林
    忠永因本件車禍死亡，與被告吳俊宏之過失行為間，顯有相
    當之因果關係。至被害人林忠永為拖吊康麗梅所駕駛因故障
    停在路肩之自用小客車，將其拖吊車擅自跨佔該爬坡道之外
    側車道，為操作吊桿從車頭走入爬坡車道時，復未注意行駛
    中之車輛，雖亦應負過失之責，惟仍不能因此減免被告吳俊
    宏之刑責。亦即本件車禍之發生，被告吳俊宏與被害人林忠
    永應同負一半之肇事責任，台灣省竹苗區車輛行車事故鑑定
    委員會、台灣省車輛行車事故覆議鑑定委員會之鑑定結果，
    亦同此認定，此分別有台灣省竹苗區車輛行車事故鑑定委員
    會98年8 月31日以竹苗鑑980426字第0985302468號函附鑑定
    意見書1 份、台灣省車輛行車事故覆議鑑定委員會98年10月
    5 日覆議字第0986203641號函1 紙，在卷足稽。至本院另送
    國立交通大學鑑定被告與被害人雙方應負之過失責任比重，
    該校之行車事故鑑定意見書雖認為「被告吳俊宏駕駛全聯結
    車，應無肇事因素，超速部分有違規定」等語，然被告吳俊
    宏如能遵守肇事地點前方所設置之速限60公里標誌行車，又
    能注意車前狀況，並保持與被害人停放拖吊車至少半公尺以
    上之距離，當可避免本件車禍之發生，然其皆未能遵守，致
    釀成本件交通事故，使被害人林忠永死亡，難認其無任何過
    失，故國立交通大學行車事故鑑定意見書中，關於被告吳俊
    宏無過失之部分，本院不予採用，附此敘明。綜上所述，本
    件事證明確，被告吳俊宏業務過失致死之犯行，洵堪認定，
    應依法予以論科。
三、核被告吳俊宏所為，係犯刑法第276 條第2 項之業務過失致
    死罪。被告吳俊宏於車禍發生後，在警方尚未發現前，託人
    打電話報警，並報明肇事車輛車號、姓名、地點，請警方前
    往處理，有國道公路警察局第二警察隊道路交通事故肇事人
    是否自首情形紀錄表1 紙在卷足憑，符合自首之要件，依刑
    法第62條前段之規定，減輕其刑。爰審酌被告吳俊宏尚無前
    科紀錄，平日素行良好，對此次車禍之發生，應負一半之肇
    事責任，自車禍發生後迄今，仍未能與被害人家屬達成民事
    和解，及犯後能坦白承認等一切情狀，量處如主文所示之刑
    。
據上論斷，應依刑事訴訟法第299 條第1 項前段、第273 條之1
第1 項，刑法第276 條第2 項、第62條前段，刑法施行法第1 條
之1 ，判決如主文。
本案經檢察官黃明正到庭執行職務。
中     華     民    國    99    年    12   月    14   日
                    刑事第三庭  法 官  柳章峰
以上正本證明與原本無異。
如不服本判決應於收受判決後10日內向本院提出上訴書狀，並應
應敘述具體理由。其未敘述上訴理由者，應於上訴期間屆滿後20
日內向本院補提理由書( 均須按他造當事人之人數附繕本) 「切
勿逕送上級法院」。告訴人或被害人如對本判決不服者，應具備
理由請求檢察官上訴，其上訴期間之計算係以檢察官收受判決正
本之日期為準。
                                書記官  陳采瑜
中    華    民    國    99    年    12    月    14    日
附錄法條：
刑法第276條（過失致死罪）
因過失致人於死者，處2 年以下有期徒刑、拘役或2 千元以下罰
金。
從事業務之人，因業務上之過失犯前項之罪者，處5 年以下有期
徒刑或拘役，得併科3 千元以下罰金。

司法院資訊處製作；財團法人民間司法改革基金會備份。
